【裁判字號】    92,上訴,570
【裁判日期】    920611
【裁判案由】    強盜等
【裁判全文】
臺灣高等法院臺中分院刑事判決                    九十二年度上訴字第五七號
    上  訴  人
    即  被  告  己○○
    指定辯護人  本院公設辯護人  甲○○
右上訴人因強盜等案件，不服臺灣彰化地方法院九十一年度訴字第五五九號中華民國
九十一年十二月六日第一審判決（起訴案號：臺灣彰化地方法院檢察署九十一年度偵
字第九三八、一三０二、二六七二號），提起上訴，本院判決如左：
    主      文
原判決撤銷。
己○○連續意圖為自己不法之所有，攜帶兇器，以強暴至使不能抗拒，而使他人交付
其物，累犯，處有期徒刑柒年陸月。扣案磚塊壹塊沒收。
    事      實
一、己○○有麻藥、槍砲等前科，於民國（下同）八十九年十月間因違反槍砲彈藥刀
    械管制條例案件，經台灣彰化地方法院判處有期徒刑三月確定，於九十年八月二
    十六日執行完畢。詎己○○仍不知警惕，竟基於意圖為自己不法所有之概括犯意
    ：(1)、先於九十年十月十五日二十三時許，騎乘其所有未懸掛車牌，原車牌號碼
  為ＫＸＶ－五三五號紅色光陽豪邁重型機車，搭載庚○○（強盜部分業經檢察官
    為不起訴處分）行經彰化縣社頭鄉○○村○○路旁，己○○假藉丁○○所駕駛之
    車牌碼ＸＧ－七八五七號自小客車與其所騎乘之上開機車發生擦撞為由，持槍形
    打火機置於夾克中，向丁○○喝令交出身上現金及財物，否則開槍，丁○○懾於
    懼己○○持有槍枝狀，怕己○○開槍射擊，致無法抗拒而交付身上之現金新台幣
    （下同）三千餘元及摩拖羅拉廠牌，型號ＣＤ九二八之行動電話一支予己○○，
    己○○得手後即騎乘機車逃逸。(2)、己○○又於九十一年二月十三日十三時三十
    分許，騎乘前開機車在彰化縣社頭鄉○村○○路與員集路口大樹公旁，趁駕駛車
    牌號碼Ｊ二－六六八一號自小客車之丙○○正停車等待紅燈之際，以前揭手法將
    機車攔阻在丙○○之自小客車前，先在路旁拾得客觀上足供兇器使用之磚塊一塊
    據為己有，再手持該磚塊質問丙○○會不會開車，並要丙○○交付金錢，如有不
    從，即作勢以磚頭砸打，丙○○因心中懼怕，致無法抗拒而交出六百元，己○○
    得手後離去。(3)、己○○隨後在九十一年二月十三日十三時五十分許，騎乘上開
    機車，在彰化縣社頭鄉○○村○○路與大圳巷巷口，佯稱與戊○所駕駛之車牌號
    碼Ａ七－一六八０號自小客車發生擦撞，質問戊○為何擦撞其機車，先持前揭磚
    頭擊毀戊○上開小客車之車窗護罩，足以生損害於戊○，又以磚頭毆打戊○，致
    戊○頭部及臉部受有挫傷之傷害，己○○再喝令戊○交出身上財物，戊○受己○○施強暴，復懼怕再被打，致不能抗拒而交出八百元，己○○得手後隨即騎乘車
    逃逸。
二、案經戊○訴請彰化縣警察局田中分局及彰化縣警察局北斗分局報請台灣彰化地方
    法院檢察署檢察官偵查起訴。
    理      由
一、訊據上訴人即被告己○○（下稱被告）固坦承有於前揭時、地喝令被害人丙○○
    、丁○○、戊○交出財物等情，惟矢口否認有何強盜犯行，辯稱：因被害人丙○○差點撞到伊，伊質問她會不會開車，她就拿六百元給伊；伊確有與被害人丁○○、戊○發生車禍，其等交付之財物是作為車禍損失之賠償，至被害人戊○係與
    其發生爭執互毆而受傷，伊當天並有前往派出所報案，當時伊臉出還流血云云。
    經查：
  (一)被告於事實欄一之(1)之強盜犯行，業據被害人丁○○於警訊中指述綦詳（見偵字
    第九三八號偵查卷第十三頁），另其於原審囑託台灣高雄地方法院訊問時陳稱：
  九十年十月十五日二十三時許，伊駕車經過彰化縣社頭鄉○○村○○路時，並未
    與被告發生任何擦撞，也無發生其他車禍，當時是被告拿一支用外套包起來，看
    起來像是槍的東西頂在伊腰間威脅伊，叫伊將錢包及所有財物拿出來，如不交出
    財物就要開槍，伊因怕如不交出財物他會開槍，就將行動電話及現金三千餘元交
    給被告，當時尚有另一人（指庚○○）在場，反而在規勸被告不要這樣做等語明
    確（見原審卷第一０六至一０七頁），又同案被告庚○○於警訊、偵查及原審中
    迭次供稱：當時是被告載伊出去逛逛，行經前揭地點時，被告表示丁○○的車有
    擦撞到他的車尾，就將機車靠近小客車，並以手敲玻璃，要該車停車，當時伊沒
    有感覺到有撞到，被告說要丁○○拿出現金，否則要開槍，被害人丁○○就拿出
    三千元及行動電話給他等情節（見偵字第九三八號偵查卷第七頁反面至第八頁、
    第七十二頁；原審卷第二十二頁）相符合。況被告於原審亦供承：被害人丁○○
    擦撞到伊機車之前面板才將他攔下，因丁○○要跑，伊才制止他，伊有用槍形的
    打火機恐嚇他，被害人丁○○只給伊七百元及行動電話一支等語（見原審卷第一
    三０至一三一頁）。被告與同案被告庚○○所為之供述不一，而同案被告庚○○
    之供述與被害人丁○○之指述一致，且被告與被害人丁○○係同向行駛，丁○○
    之汽車豈有可能會擦撞到被告機車之前面板，顯見被告與被害人丁○○並未發生
    車禍，因被告持槍形打火機假冒持槍狀，致令被害人丁○○不能抗拒，而交出現
    金三千餘元及行動電話無訛。此外，並有贓物認領保管單乙紙在卷可按（見同上
    偵查卷第三十二頁），是以被告此部分行，事證綦明。
  (二)被告於事實欄一之(2)之強盜犯行，業據被害人丙○○於警訊及原審指陳：伊停紅
    燈時被告突然將機車停在伊車前，手持磚塊作狀要砸伊，後來走到駕駛座便開口
    問伊會不會開車，並要伊把錢拿出來給他，如有不從即要以磚塊砸人，因伊害怕
    才交出六百元，被告並說報警也沒有關係，他不怕等語明確（見偵字第一三０二
    號偵查卷第五頁；原審卷第三十五頁），其於本院亦陳稱：「（開車是何人？）
    是我開的。我先生在我旁邊，那天是初二回娘家，我先生有喝一點酒，他沒開車
    ，由我開車。（有無注意到被告？）沒有，我開車都有注意後照鏡，沒有注意到
    有被告的機車，我紅燈停下來，被告才突然騎機車衝出來。他問我會不會開車，
    想怎樣，說要拿磚塊把我手砸掉，當時我手握方向盤。（被告當時有無酒醉？）
    他停我旁邊，我聞到他酒味很濃。（說要六百元是何人提出？）因為他說要砸我
    的手，我說你要怎麼樣，他說他要錢。（六百元是何人講的？）我最早想給他三
    百元，他說不夠，我就說不然六百好不好，他說好。（你當時有無害怕？）我到
    派出所肚子還害怕的抽筋。（被告當時手上有無拿東西？）拿一個磚塊。（你當
    時有無想到開車跑掉？）我沒有遇過這種事情，我想開走，他把機車橫在我車頭
    ，我無法開走。」（見本院卷第三十四至三十六頁）。被告於原審亦供稱：因差
    點撞到，伊問被害人丙○○會不會開車，並拿出磚塊叫她拿錢給伊，她就拿六百
    元給伊等語屬實（見原審卷第七十一頁）。足徵被害人丙○○確係在被告持磚塊
    作勢欲砸打之情形下，無法抗拒始交出六百元無訛，被告此部分犯行亦甚明確。
  (三)被告於事實欄一之(3)之強盜犯行，業據被害人戊○於警訊及原審指述：當時伊要
    轉彎，被告過來，二話不說就用拳頭、磚塊一直砸過來，砸壞車窗護罩並毆打伊
    頭部，伊臉上流血後，被告就跟伊要錢，伊怕再被打才將錢拿出來，當時被告還
    要求伊不能將安全帶打開，打完後拿走二千八百元，因被告的家人來了，才又還
    伊二千元，拿走八百元等語明確（見偵字第二六七二號偵查卷第七至八頁；原審
    卷第二十二、七十二頁），其於本院亦指稱：「（你車子與被告有無擦撞？）沒
    有。（你的車子是行進或停下？）我前面有旅行車停下來，因為它的高度高於我
    ，我不知道前面有什麼狀況而停車，後來該車前進，我要左轉彎，被告機車從我
    的駕駛座左前方出現，我看到他時，他機車距我約一公尺多，他要往我的駕駛座
    過來，我停下來要讓他走，那時是在橋上，在橋墩附近，我車頭尚未過，他要過
    去我就停下來，他騎車到我駕駛座，他說我撞到他。我窗戶打開，還沒有打開安
    全帶，他先以拳頭打我，後來磚塊也過來了，他有無喝酒我不知道，應該沒有聞
    到酒味。當時我嚇了一跳，我當時不知道該怎麼辦，很害怕，最後他叫我錢拿出
    來。我本來要打開安全帶要拿錢給他，他見狀很大聲的說你要做什麼，我說安全
    帶沒有打開，如何拿錢，我看到我臉上有血，我就抓狂，硬把車門撞開，要下車
    與他理論，但是他把門擋住，不讓我出來，我下來後，二人就扭打起來。（你何
    時拿錢給他？）我在車上的時候，他大聲問我做什麼之後，我把錢拿出來，還沒
    有拿出去，他就全部拿走了。打完後，他爸爸來後，有塞回二千元給我。（為何
    一開始願意拿錢出來？）磚頭在我前面，且我安全帶還綁著，我會害怕，我在車
    上因為被安全帶綁著，行動受限，不敢抵抗，後來安全帶打開，我又發現流血，
    才扭打，那時候錢已經被他拿走了。」等語綦明（見本院卷第三十八至三十九頁
    ）。證人即處理本件之員警陳延助於原審證稱：伊當天是值班警員，是一一０勤
    務中心通報，當時被害人戊○有到警局作筆錄，但被告沒有到警局報案等語（見
    原審卷第七十二頁），並有員警工作紀錄表在卷可按。另被告於原審亦供稱：當
    天並沒有撞到，是告訴人戊○開車將伊逼到路旁，伊問他會不會開車，並且跟他
    要錢，當時伊有拿磚塊打戊○的頭部及打壞車窗護罩，伊跟他要錢看他如何賠償
    伊，戊○拿給伊一千三百元，伊把一千元丟還給他只拿三百元等語明確（見原審
    卷第七十一頁）。是被告與告訴人戊○確未曾發生擦撞，告訴人何須賠償被告損
    害，實係因被告以磚塊毆打告訴人至無法抗拒，告訴人始交付二千八百元，至被
    告家人到場後，被告再還給告訴人二千元，非如被告所辯係賠償其損害，亦非僅
    交付其三百元甚明。此外，復有驗傷單乙紙及車損照片二幀等在卷可參（見同上
    偵查卷第十五、三十四頁），被告行搶所用之磚塊一塊亦扣可資佐證。
  (四)綜上所述，被告上揭三次犯行，均假藉有車禍事端，施強暴、脅迫於被害人等，
    致使其等不能抗拒而交付財物，被告顯然蓄有為自己不法所有之意圖。本件事證
    明確，被告所否認與辯解，無非卸責飾詞，核無可採，其犯行堪予認定，應依法
    論科。
二、核被告所為，係犯刑法第三百三十條第一項之攜帶兇器強盜罪、第二百七十七條
    第一項之普通傷害罪、第三百五十四條之毀損罪。查被告所持磚塊，堅實厚重，
    用以重擊人體碩郚要害，足以取人性命，客觀上可供兇器使用，被告持以對被害
    人丙○○、戊○實施強盜行為，犯強盜罪，而有刑法第三百二十一條第一項第三
    款之情形，係犯刑法第三百三十條第一項之攜帶兇器強盜罪，檢察官起訴法條論
    以同法第三百二十八條第一項之普通強盜罪，尚有未洽，惟起訴犯罪事實與本院
    認定之犯罪事實，俱同一之社會基本事實，爰變更起訴法條。又被告三次強盜犯
    行，第一次為普通強盜，第二、三次為攜帶兇器強盜，時間緊接，犯罪構成要件
    復相同，顯係基於概括犯意為之，為連續犯，應依刑法第五十六條之規定論以攜
    帶兇器強盜之一罪，並加重其刑。被告所犯前開三罪間，有方法結果之牽連關係
    ，從一重之攜帶兇器強盜罪處斷。被告有事實欄所載有期徒刑及執行紀錄，有本
    院及台灣高等法院被告全國前案紀錄表暨台灣彰化地方法院檢察署刑案資料查註
    紀錄表等在卷可按，其於有期徒刑執行完畢後，五年內再犯有期徒刑之本罪，為
    累犯，應依刑法第四十七條之規定遞重加其刑。原審以被告罪證明確，依法論罪
    科刑，固非無見，惟查：原判決既認定被告持有磚塊強盜，該磚塊客觀上供兇器
    使用，卻論被告所為係犯刑法第三百二十八條第一項之普通強盜罪，而未變更檢
    察官起訴法條論處同法第三百三十條第一項之攜帶兇器強盜罪，尚有未洽；又被
    告對被害人戊○實施強盜行為，先以磚塊擊毀戊○之汽車車窗罩，犯有刑法第三
    百五十四條之毀損罪，然原判決未將該罪構成要件中之「足以生損害於公眾或他
    人」，具體載明於事實欄，亦有不當。被告上訴意旨否認有強盜犯行，固無可取
    ，惟原判決既有上述可議之處，自屬無可維持，應由本院撤銷改判。爰審酌被告
    有多次前科，品性不佳，以假藉車禍事端，持磚塊施暴強盜他人財物，嚴重危害
    社會安全秩序，及其犯罪動機、目的、犯罪所造成損害與犯後態度等一切情狀，
    量處如主文第二項所示之刑。扣案之磚塊一塊為被告檢拾自路旁，再據為己有，
    供強盜被害人丙○○、戊○犯罪所用，業據被告供明在卷，依刑法第三十八條第
    一項第二款之規定宣告沒收。
據上論斷，應依刑事訴訟法第三百六十九條第一項前段、第三百六十四條、第三百條
、第二百九十九條第一項前段，刑法第五十六條、第三百三十條第一項、第二百七十
七條第一項、第三百五十四條、第五十五條、第四十七條、第三十八條第一項第二款
，罰金罰鍰提高標準條例第一條前段，判決如主文。
本案經檢察官乙○○到庭執行職務。
中      華      民      國      九十二  年      六      月      十一    日
                                臺灣高等法院臺中分院刑事第七庭
                                      審判長法  官  林  榮  龍
                                            法  官  黃  日  隆
                                            法  官  江  錫  麟
右正本證明與原本無異。
如不服本判決應於收受送達後十日內向本院提出上訴書狀，其未敘述上訴之理由者並
得於提起上訴後十日內向本院補提理由書（均須按他造當事人之人數附繕本）。
                                            書記官  陳  振  海
中      華      民      國      九十二  年      六      月      十三    日
附錄本案論罪科刑法條：
刑法第三百三十條：
  犯強盜罪而第三百二十一條第一項各款情形之一者，處七年以上有期徒刑。
  前項之未遂遂犯罰之。
刑法第二百七十七條：
  傷害人之身體或健康者，處三年以下有期徒刑，拘役或一千元以下罰金。
  犯前項之罪，因而致人於死者，處無期徒刑或七年以上有期徒刑，致重傷者，處三
  年以上，十年以下有期徒刑。
刑法第三百五十四條：
  毀棄、損壞前二條以外之他人之物或致令不堪用，足以生損害於公眾或他人者，處
  二年以下有期徒刑、拘役或五百元以下罰金。
                                                                        Ａ


司法院資訊處製作；財團法人民間司法改革基金會備份。
